【裁判字號】    89,台上,4608
【裁判日期】    890803
【裁判案由】    遺棄
【裁判全文】
最高法院刑事判決                              八十九年度台上字第四六○八號
    上  訴  人  甲○○
右上訴人因遺棄案件，不服台灣高等法院高雄分院中華民國八十九年五月十七日第二
審判決（八十九年度上訴字第二二○號，起訴案號：台灣高雄地方法院檢察署八十八
年度偵字第一四八五○號），提起上訴，本院判決如左：
    主  文
上訴駁回。
    理  由
按刑事訴訟法第三百七十七條規定，上訴於第三審法院，非以判決違背法令為理由，
不得為之。是提起第三審上訴，應以原判決違背法令為理由，係屬法定要件。如果上
訴理由狀並未依據卷內訴訟資料，具體指摘原判決不適用何種法則或如何適用不當，
或所指摘原判決違法情事，顯與法律規定得為第三審上訴理由之違法情形，不相適合
時，均應認其上訴為違背法律上之程式，予以駁回。本件專就遺棄部分上訴意旨略稱
：(一)原審已判處伊過失致人於死之刑責，復以遺棄罪名論擬，有一罪兩罰之違誤，(二)
本件係車禍肇事遺棄罪，原審引用刑法第二百九十四條第一項論科，於法亦有違背，
(三)證人陳金宗並不能證明伊駕駛貨車有與被害人機車碰撞其事，又該證人所稱「機車
若撞到電線桿，機車必損壞，無法發動」，乃個人意見或推測之詞，原審竟在未留下
擦撞之痕跡之下，逕採該證人證詞認定兩車碰撞，亦有未當，(四)伊對被害人倒地並不
知情，絕無遺棄之故意等語。
惟查原審維持第一審論處上訴人遺棄部分罪刑之判決，駁回上訴人就該遺棄部分在第
二審之上訴，係依憑(1)上訴人在偵查中自承知被害人係為伊竊取貨車追逐伊車之人，
可能要超伊車，(2)上訴人同伴張簡有得在警訊及偵查中證述：有聽到車子碰撞之聲音
，並上訴人有提及被害人之機車被撞，猶猛加油門向前奔駛，(3)證人陳金宗目擊被害
人機車倒在路邊，(4)檢察官赴肇事現場之勘驗筆錄、現場實物照片十一張，顯示：被
害人機車左側有多處擦地磨損痕跡，上訴人小貨車右側擋泥板適亦有新生刮痕，(5)檢
察官督同法醫師製作勘驗筆錄、相驗屍體證明書、驗斷書足證被害人王勝順係因車禍
致頭部外傷併雙側顱內出血死亡等事證，為其主要論罪之基礎，並明綜合上述證據
，足認上訴人係因未保持適當間隔致擦撞被害人機車倒地肇事，且上訴人明知駕車肇
事被害人倒地已無自救能力之人，仍加速逃逸而有遺棄犯行等理由綦詳。按刑法第一
百八十五條之四肇事遺棄罪，與同法第二百九十四條第一項違背義務遺棄罪，兩罪之
構成要件並非完全相同，且原判決僅以違背義務遺棄處斷，上訴意旨(一)(二)兩項指摘原
審既論肇事遺棄罪，即不得再重複以違背義務遺棄罪相繩，尚有誤會。次查，原審係
依憑證人陳金宗證詞，認定被害人王勝順機車倒地，但未碰撞電線桿，而另依證人張
簡有得證詞及檢察官勘驗現場暨兩車擦撞痕跡，判斷上訴人貨車擦撞被害人機車，原
審採用證人陳金宗證詞，自無上訴意旨(三)項所指違誤情事。另上訴意旨(四)項，係就原
審採證認事之職權行使，徒憑己見，而為事實問題之爭執，亦非適法之第三審上訴理
由。均核與法律規定得為第三審上訴理由之違法情形，不相適合，其上訴不符法律上
之程式，應予駁回。
據上論結，應依刑事訴訟法第三百九十五條前段，判決如主文。
中      華      民      國    八十九    年      八      月      三      日
                              最高法院刑事第二庭
                                  審判長法官  莊  來  成
                                        法官  呂  潮  澤
                                        法官  謝  俊  雄
                                        法官  白  文  漳
                                        法官  蘇  振  堂
      右正本證明與原本無異
                                              書  記  官
中      華      民      國    八十九    年      八      月      七      日


司法院資訊處製作；財團法人民間司法改革基金會備份。
